臺灣桃園地方法院刑事判決
111年度訴字第184號
公  訴  人  臺灣桃園地方檢察署檢察官 
被      告  簡采聿


選任辯護人  黃麗岑律師(法扶律師)          
被      告  陳思蓉


選任辯護人  林永祥律師(法扶律師)          
上列被告因傷害案件，經檢察官提起公訴（109年度偵字第33487
號、110年度偵字第38516號），本院判決如下：  
    主  文
簡采聿犯傷害罪，處拘役伍拾日，如易科罰金，以新臺幣壹仟元
折算壹日。
陳思蓉犯傷害罪，共貳罪，各處拘役伍拾日，如易科罰金，均以
新臺幣壹仟元折算壹日。應執行拘役捌拾日，如易科罰金，以新
臺幣壹仟元折算壹日。
    事  實
一、陳思蓉與簡采聿為分住於桃園市○○區○○路000巷00弄00號、7
    8號之鄰居，雙方因住家相鄰處盆栽之擺放及動線問題屢生
    爭執，於民國109年7月22日下午1時14分許（起訴書誤載為
    下午1時許），二人在其等上開住處相鄰處，又因盆栽之擺
    放而生有爭執，簡采聿並動手拉扯及傾倒陳思蓉所栽種之盆
    栽，陳思蓉見狀即基於傷害之犯意，趁簡采聿背對而未見其
    動向之際，快步上前推倒簡采聿並將簡采聿壓制在地，簡采
    聿則於站立起身而面對陳思蓉時，亦基於傷害之犯意，動手
    與陳思蓉互相拉扯，且於陳思蓉轉身欲返回其住處時，仍上
    前拉扯陳思蓉，待雙方拉扯而移動至上開76號陳思蓉住處前
    時，使陳思蓉因遭其拉扯而向後仰倒，致陳思蓉因此受有右
    頸及左肩挫傷、四肢多處擦挫傷等傷害，簡采聿則因此受有
    左臉挫傷、左肘及左前臂多處瘀傷、雙膝擦挫傷、背挫傷等
    傷害。
二、陳思蓉於109年8月27日下午4時31分許，在桃園市○○區○○路0
    00巷00弄00號簡采聿住處前，又因其所栽種之盆栽遭簡采聿
    移動而心生不滿，因而與簡采聿發生爭執，即基於傷害之犯
    意，先持其所有之掃把攻擊簡采聿，迨見簡采聿走向其住處
    旁庭院時，又將簡采聿種植之植栽樹幹折斷，並持該折斷之
    樹幹跟隨進入簡采聿之庭院內，再以該樹幹攻擊簡采聿，致
    簡采聿因此受有顏面瘀挫傷、右前臂挫傷、右小腿挫傷等傷
    害。
三、案經簡采聿、陳思蓉訴由桃園市政府警察局大溪分局移送  
    臺灣桃園地方檢察署檢察官偵查起訴。
    理  由
壹、程序方面：
一、供述證據：
　㈠證人即告訴人陳思蓉、簡采聿於警詢所為供述部分，均無證
    據能力：按被告以外之人於審判外之言詞或書面陳述，除法
    律有規定者外，不得作為證據，刑事訴訟法第159 條第1 項
    定有明文。查證人即告訴人陳思蓉及簡采聿於警詢時之陳述
    ，係在審判外所為，且無刑事訴訟法第159 條之3 得例外作
    為證據之事由，被告簡采聿、陳思蓉及其等辯護人於準備程
    序中表示不同意該等審判外之警詢時證述作為證據，揆諸前
    揭規定，上開證人於警詢時之證述，均無證據能力，本件亦
    未援引作為認定被告有罪之不利依據，合先敘明。 
　㈡證人即告訴人陳思蓉、簡采聿於偵訊所為供述部分，均有證
    據能力：被告簡采聿及陳思蓉之辯護人分別主張：證人即告
    訴人陳思蓉、簡采聿於偵訊所為之陳述，均屬審判外之陳述
    ，無證據能力等語。惟刑事訴訟法第158 條之3 所謂「依法
    應具結而未具結者」，係指檢察官或法官依刑事訴訟法第17
    5 條之規定，以證人身分傳喚被告以外之人到庭作證，或雖
    非以證人身分傳喚到庭，而於訊問調查過程中，轉換為證人
    身分為調查時，此時其等供述之身分為證人，則檢察官、法
    官自應依本法第186 條有關具結之規定，命證人供前或供後
    具結，其陳述始符合第158 條之3 之規定，而有證據能力。
    若檢察官或法官非以證人身分傳喚而以被告身分傳喚到庭為
    訊問時，其身分既非證人，即與「依法應具結」之要件不合
    ，縱未命其具結，純屬檢察官或法官調查證據職權之適法行
    使，當無違法可言。然前揭不論係本案或他案在檢察官面前
    作成未經具結之陳述筆錄，係屬被告以外之人於偵查中向檢
    察官所為之陳述，本質上屬於傳聞證據，基於被告憲法上基
    本訴訟權之保障暨訴訟當事人對於證據所具之處分權，如已
    在審判中經法院傳喚該人到庭具結作證，並經被告之反對詰
    問，抑或符合本法第159 條之5 規定之情形，自均得為證據
    （最高法院100年度台上字第4254號刑事判決意旨參照）。
    經查：簡采聿、陳思蓉於偵查中檢察官訊問時，以被告身分
    所為之陳述，雖未經具結，惟本院審酌證人簡采聿、陳思蓉
    均為本案被告，且均陳稱其等於本案犯罪事實時同在現場爭
    執之情形，而其等於偵查中所為之陳述復係出於其自由意志
    ，並無顯不可信之情形，所述對認定犯罪事實之存否復有其
    必要性，復於本院審理中均到庭作證，並經被告之反對詰問
    ，是本院認以其為證據，核屬適當，是依前述說明，依刑事
    訴訟法第159 條之5 之規定，認有證據能力。
二、非供述證據：
　　本件認定事實所引用之下述書證、物證等證據，被告及其等
    之辯護人均不爭執證據能力，且迄於本院言詞辯論終結前均
    未表示異議，本院審酌前開證據並無證據證明係公務員違背
    法定程序所取得，「文書證據」部分亦無刑事訴訟法第159 
    條之4 之顯有不可信之情況與不得作為證據之情形，且均與
    本案具關連性，是本件認定事實所引用之上開證據，均認有
    證據能力。
貳、認定事實之理由及依據：
一、訊據被告陳思蓉、簡采聿固均坦承有於上開事實欄一之時地
    發生爭執，被告陳思蓉亦坦認於事實欄二之時地與告訴人簡
    采聿生有爭執之事，惟均矢口否認有何傷害之犯行，陳思蓉
    辯稱：我在109年7月22日沒有推簡采聿，也沒有打簡采聿，
    是簡采聿要搶盆栽砸我的頭，我為了不讓簡采聿傷害我，也
    要去搶盆栽，結果簡采聿搶到盆栽且重心不穩跌自己跌坐地
    上，109年8月27日雖然我有折斷簡采聿種的樹幹，且走進簡
    采聿的院子，但我是要她將心比心，簡采聿說要拿鐵鎚或刀
    具之類的工具追殺我，我拿樹幹是要自我保護，之後我趕快
    跑回家時還把樹幹丟掉等語，陳思蓉之辯護人另為其辯以：
    109年7月22日是簡采聿蹲下要撿盆栽自行摔倒，陳思蓉未推
    倒簡采聿，未有傷害簡采聿之行為，另109年8月27日陳思蓉
    亦否認有持樹幹毆打簡采聿之行為，監視畫面亦無法辨識陳
    思蓉有此傷害犯行，陳思蓉雖有以掃把甩向簡采聿之左方，
    但簡采聿受傷的部分是右手，並非陳思蓉所造成，且簡采聿
    陳述在其庭院遭受陳思蓉以樹幹攻擊後，以人之意識應會碰
    觸遭受攻擊之部位，但簡采聿於畫面中非但無此行為，反而
    係繼續砸毀盆栽，故可認簡采聿應無受傷等語。簡采聿則辯
    稱：109年7月22日是陳思蓉打我，我並沒有傷害陳思蓉，也
    沒有拿任何工具，陳思蓉推倒我之後，還拉我到她家門口，
    我很害怕，才用腳推開陳思蓉等語，簡采聿之辯護人則為其
    辯稱：是陳思蓉強行拉扯簡采聿欲至其住處門口，經簡采聿
    掙脫，簡采聿並未有任何持鐵鎚、掃把及盆栽攻擊陳思蓉之
    行為，陳思蓉稱簡采聿有以工具攻擊她，即與監視畫面不符
    ，且陳思蓉就遭受攻擊之時間點及事後呈現暈眩之時間點陳
    述不一，另簡采聿雖有以腳踢陳思蓉及以植物甩向陳思蓉，
    但此外皆只是與陳思蓉單純拉扯，皆不可能造成陳思蓉頭部
    、右頸及左肩挫傷，大溪分局於職務報告中亦表示雙方無明
    顯傷勢等語。經查：
  ㈠犯罪事實一部分：
　⒈陳思蓉與簡采聿於109年7月22下午1時14分許，於上開桃園市
    ○○區○○路000巷00號76號、78號前發生爭執及拉扯，簡采聿
    尚且倒地，並於案發當日受有左臉挫傷、左肘及左前臂多處
    瘀傷、雙膝擦挫傷、背挫傷等傷害，陳思蓉則受有右頸及左
    肩挫傷、四肢多處擦挫傷等情，業據證人即告訴人簡采聿及
    陳思蓉分別於偵查中及本院審理時指訴綦詳，復有簡采聿受
    傷照片2張（參偵第183頁）及國軍桃園總醫院附設民眾診療
    服務處診斷證明書2紙在卷可參，是上開事實，洵堪認定。
  ⒉證人簡采聿於本院審理時證稱：109年7月22日當天早上陳思
　　蓉將盆栽越界放在我家門口，我去買午餐回來時，陳思蓉還
    跟我嗆聲，我很氣憤就將她的盆栽拖走後要離開，接著陳思
    蓉就把我推倒，她的膝蓋壓在我身上，手肘和手臂的傷也是
    因為她壓著我，我在地上掙扎時擦傷，她還拍打我的背部，
    我的背部有受傷，我當時因為買午餐剛回來，還戴著安全帽
    ，因為是圓形半邊的安全帽，所以臉還是有接觸到地面，臉
    也有受傷等語，核與其於偵查中所述遭陳思蓉從後面推倒、
    壓在地上及毆打等情相符。
　⒊證人陳思蓉則於本院審理時證稱：109年7月22日當天案發時
    我和簡采聿都倒在地上時，後來我要逃回家，不讓簡采聿傷
    害我，但簡采聿用雙手一直要拉住我，我們二個人拉扯到我
    們家門口，我在拉扯中跌倒，我當天確實有受傷，但我記不
    清楚我受傷的細節等語。
　⒋再經本院當庭勘驗監視器錄影畫面，勘驗結果：「畫面時間0
    0：00：06時起，陳思蓉自畫面右方其住處門口走出往簡采
    聿之方向快步走去，簡采聿則背對陳麗蓉，此時可見陳思蓉
    之雙手推向簡采聿之後背處，簡采聿隨即向前倒地，陳思蓉
    亦以雙膝下跪之方式往前倒向簡采聿，膝蓋並碰觸簡采聿之
    身體後因簡采聿扭動而致陳思蓉雙膝觸地，惟陳思蓉之身體
    仍位於簡采聿雙腿之上方，且雙手往前碰觸簡采聿，期間又
    見簡采聿之左腳朝上及朝陳思蓉之身體處各踢一下並扭動身
    體，陳思蓉則往其左後方地板坐而呈現坐姿，雙方隨即站立
    起身並面對面，簡采聿之左手持綠色植物朝陳思蓉之左側身
    體處揮打1下，隨即丟下該綠色植物，陳思蓉之雙手則位於
    其身體前方朝向簡采聿，惟因拍攝角度之故而無法見其手部
    之動作何，陳思蓉隨即轉身欲往其住處門口移動，簡采聿則
    隨之上前靠近陳思蓉、伸手欲拉住陳思蓉，期間可見陳思蓉
    之右手往簡采聿之方向揮動、且面向簡采聿而向後往其住處
    門口退去，簡采聿則持續上前靠近陳思蓉並以雙手拉扯陳思
    蓉，而於畫面時間00：00：20時，二人呈現面對面而陳思蓉
    向後仰倒、簡采聿倒向陳思蓉之狀態，此時因拍攝角度之故
    ，簡采聿之身形遭陳思蓉住處與鄰居之隔板阻擋，而僅見陳
    思蓉於畫面時間00：00：22時站立起身，於畫面時間00：00
    ：23時未見陳思蓉，而可見簡采聿自畫面中出現，且以腳踢
    地上物品後轉身離開陳思蓉住處門口，此後畫面中則未見雙
    方再有身體接觸情形。」，有該錄影光碟、本院勘驗筆錄及
    擷圖畫面在卷可憑。
　⒌是依上開本院勘驗結果及擷圖畫面內容可知，陳思蓉確係趁
　　簡采聿未予注意之際，自簡采聿之後方動手推簡采聿之後背
    ，簡采聿因之往前倒地，陳思蓉尚且以其雙膝呈跪姿碰觸簡
    采聿之身體，待因簡采聿扭動而使陳思蓉雙膝觸地後，其更
    呈現以上半身壓制簡采聿之姿態，此均核與證人簡采聿所證
    述其遭陳思蓉推倒及壓制在地之情節相符，衡情在身體強力
    碰觸堅硬物品時，通常可能產生傷口，此節更與簡采聿之身
    體因於地面上摩擦而受有多處挫擦傷或瘀傷等情無違，自可
    認簡采聿所述堪屬實情，而可採信無疑，而陳思蓉將簡采聿
    推倒及將之壓制於地面上，亦可知悉簡采聿將因此受傷，而
    有傷害簡采聿之意，亦可認定無疑。陳思蓉及其辯護人所稱
    係簡采聿要搶盆栽砸陳思蓉因而自行跌倒一節，除與簡采聿
    前述所證情節有違外，亦與上開勘驗結果及擷圖畫面不符，
    況簡采聿其時若為與陳思蓉搶奪盆栽以傷害陳思蓉，然簡采
    聿其時既倒地於盆栽旁，而其站立起身時，手上未持有任何
    盆栽，若其係為搶奪盆栽以傷害陳思蓉而自行跌倒，豈有不
    隨手拿取其唾手可得之盆栽以遂應其砸陳思蓉之原意，是可
    認陳思蓉及其辯護人此部分所辯無足採信。
　⒍再依上開本院勘驗結果及擷圖內容亦可見，簡采聿確於遭陳
    思蓉推倒而站立起身後，短暫與陳思蓉面對面，嗣陳思蓉即
    背對簡采聿、雙手朝其身體前方垂放，轉身往其住處奔跑，
    簡采聿則先自後方拉扯陳思蓉，後再以雙手與陳思蓉互相拉
    扯，可見陳思蓉此時應係欲逃離現場返家，而遭簡采聿強力
    拉扯，嗣更致陳思蓉向後仰倒，再觀諸陳思蓉於本案發生後
    所受傷勢及部位，與所指訴遭受簡采聿之傷害行為，亦與一
    般社會通念之事理相符，堪認陳思蓉之指訴有確實之事證可
    佐，應屬可信，是簡采聿於遭受陳思蓉推倒及壓制起身後，
    即基於傷害之犯意，與陳思蓉發生肢體拉扯，更致陳思蓉因
    之跌倒，陳思蓉並受有傷害等事實，洵可認定。至簡采聿雖
    辯稱係遭陳思蓉拉扯至陳思蓉住處門口時，其方以腳「推」
    開陳思蓉云云，然此不惟與上開監視光碟及本院勘驗結果不
    符，且若係陳思蓉強力拉扯簡采聿，陳思蓉豈有呈現雙手垂
    放其身前轉身背對簡采聿而奔跑之情形。再簡采聿所辯其於
    陳思蓉住處前以腳「推」開陳思蓉一節，非但與陳思蓉所證
    述情節未合，且簡采聿其時係倒向陳思蓉，更與其所述其以
    腳「推」開陳思蓉後即行離開不符，在在足徵簡采聿所辯非
    屬實情，不足為採。另辯護人雖以簡采聿只有拉扯陳思蓉，
    不足致陳思蓉成傷為由置辯，惟依上所述可見簡采聿拉扯陳
    思蓉之時間非僅為短暫之接觸，且畫面中簡采聿呈現彎腰屈
    身向前之姿態，足見其為加強力道而借此姿勢施力，且其時
    見陳思蓉欲逃離，自必大力拉扯陳思蓉，而雙方於拉扯中，
    造成陳思蓉受有挫擦傷等傷害，自與常情無違，況陳思蓉又
    有因簡采聿之大力拉扯而向後仰倒，因之陳思蓉所受上開傷
    勢堪認係因簡采聿本件傷害行為所造成，辯護人此部分所辯
    亦屬無據。又辯護人另以員警之職務報告中認雙方無明顯傷
    勢而認陳思蓉並未受傷，然陳思蓉所受之傷害既非重傷，員
    警其時是否有仔細查看陳思蓉之傷勢，亦未可知，自無足以
    職務報告認雙方無明顯傷勢，即認陳思蓉未受有傷害，且若
    辯護人所辯此節成立，豈非亦同表示簡采聿未因遭陳思蓉之
    推倒及壓制而受有傷害，自與簡采聿及其辯護人所主張簡采
    聿遭受陳思蓉傷害一節矛盾，可認辯護人此部分所辯亦無足
    為有利簡采聿之認定。
　⒎至起訴書雖認簡采聿及陳思蓉二人分持鐵槌、掃把、路旁之
    盆栽相互攻擊，然與上開本院勘驗結果不符，已難為此認定
    ，至陳思蓉雖於偵查中稱其前往庭院澆水時，遭簡采聿自後
    方拿東西砸頭，及於本院審理時稱遭簡采聿持盆栽砸頭致腦
    震盪等節，惟觀之上開監視錄影畫面及本院勘驗結果，均未
    見有此情，且陳思蓉於本院審理時先稱：我跟簡采聿要搶盆
    栽之前，我的頭部已經被簡采聿砸了，她還要再去搶盆栽砸
    我的頭，我為了不讓她繼續砸我，也要去搶盆栽等語，旋又
    改稱：簡采聿不止一次砸我，砸到我頭部，我們二個拉扯是
    因為我已經很暈眩，我要逃回家等語，嗣再改以：簡采聿拿
    我們家門口的栽砸我，不是搶盆栽時砸我的頭，是我要逃回
    家時砸的等語，惟又改稱：我忘記是什麼時候砸到我的頭的
    等語，迄又改以：在我家門口時，簡采聿有拿盆栽砸我的頭
    ，接著她還踢開盆栽語，惟旋再改稱：簡采聿當天不止一次
    傷害，我不記得在我家門口簡采聿有沒有拿盆栽砸我的頭等
    語，是證人陳思蓉證述就其遭簡采聿持盆栽砸傷頭部之時間
    、地點不僅前後不一，且亦與上開本院勘驗結果不符，是否
    可採，已不無可疑，況依陳思蓉所述當天曾遭簡采聿多次傷
    害，是簡采聿於案發當日縱有以盆栽砸傷陳思蓉頭部之舉，
    然是否為本次犯行所為，亦非無疑，是本案除陳思蓉上開前
    後不一之指述外，並無其他證據得以證明簡采聿有以盆栽砸
    傷陳思蓉頭部，致其受有頭部外傷併輕微腦震盪，自難認簡
    采聿除上開傷害犯行外，另涉有此部分犯行。再簡采聿雖有
    以腳踢陳思蓉之舉，但觀之卷附擷圖畫面亦可知簡采聿其時
    係遭陳思蓉壓制在地，而踢向陳思蓉之後背處，足見此時簡
    采聿正遭受陳思蓉推倒及壓制在地之不法侵害，其因欲防衛
    己身而以腳踢陳思蓉，以求脫離陳思蓉之壓制，尚未逾合理
    之防衛範圍，況陳思蓉之後背處亦未見有任何傷害，是亦難
    認簡采聿之腳踢行為係基於傷害之犯意或致陳思蓉受有傷害
    。　
　㈡犯罪事實二部分：　　　　　　　　　　　　　　　
  ⒈陳思蓉與簡采聿於109年8月27日下午4時31分許，於上開桃園
    市○○區○○路000巷00號78號前發生爭執，陳思蓉先手持掃把
    指向簡采聿，後折斷簡采聿所種植之植栽樹幹，並持該樹幹
    跟隨簡采聿走進簡采聿住處院子內，簡采聿則於案發當日受
    有顏面瘀挫傷、右前臂挫傷、右小腿挫傷等情，業據證人即
    告訴人簡采聿於偵查中及本院審理時指訴綦詳，復有簡采聿
    受傷照片9張（參偵第209-215頁）及國軍桃園總醫院附設民
    眾診療服務處診斷證明書1紙在卷可參，且為被告陳思蓉所
    不爭執，此部分事實，洵堪認定。
  ⒉證人簡采聿於本院審理時證稱：109年8月27日當天陳思蓉  
    一樣是以盆栽擋路，我把她的盆栽放回去，她就從她們家  
    拿出掃把揮打我，有打到我的手，她是動作很快的把掃把很
    快的指向我再抽走，之後又把掃把丟向我，我用掃把揮開，
    但還是有打到我的手，我不理她走回我家院子裡，陳思蓉就
    折斷我種的黃花椰樹，將樹幹拖行進到我家院子裡，拿樹幹
    打到我的眼角、太陽穴的位置，我當時背對陳思蓉，但有一
    點側背對她，她還拿樹幹刷我的臉，樹枝也甩下去，我不知
    道我的小腿是怎麼受傷的，但有可能是陳思蓉拿樹幹刷我時
    受傷的，陳思蓉之後帶著得得意的微笑跑著離開，我被打後
    暈了半分鐘以上，後來很氣憤，就出來丟盆栽等語。
  ⒊經本院勘驗現場錄影光碟畫面結果顯示：「於畫面時間00：0
    0：38時，陳麗蓉朝簡采聿走去，並持長柄掃把之前端指向
    簡采聿，惟因遭盆栽擋住無法判斷有無碰觸簡采聿，簡采聿
    隨即右手反持掃把往陳麗蓉之右側身體揮，陳麗蓉亦立即往
    後退閃躲。於畫面時間00：00：44時起，陳麗蓉右手持長柄
    掃把往簡采聿之方向丟，簡采聿亦手持掃把指向陳麗蓉之方
    向再放下，之後二人分別轉頭離去，而於畫面時間00：00：
    48陳麗蓉消失於畫面中，此時仍可見簡采聿站立於其住處拿
    取木棍及不詳物品往陳麗蓉住處門前之遮雨蓬方向丟擲。..
    .於畫面時間00：01：42時起，陳麗蓉自其住處走出並朝簡
    采聿走去，簡采聿則持續丟擲盆栽，於畫面時間00：01：46
    時二人分別轉頭離去，於畫面時間00：01：48時可見簡采聿
    手指上開盆栽處並隨即消失於畫面右上方，陳麗蓉則轉身面
    向簡采聿之方向。於畫面時間00：01：54時起，陳麗蓉走至
    前遭其推倒之簡采聿住處前之樹木處，並折斷該樹木之樹幹
    ，雙手持該斷裂之樹幹且將斷面朝向前方往畫面右上方簡采
    聿消失於畫面之處走去，而於畫面時間00：02：00時可見陳
    麗蓉所持樹幹之斷裂處往上、使該樹幹與地面承垂直狀態，
    隨即消失於畫面右上方，此時畫面中均未見2人，而於畫面
    時間00：02：03時於2人消失處可見有一物體閃過，惟無法
    判斷為何物，畫面中仍未見2人。於畫面時間00：02：08時
    ，陳麗蓉自畫面右上方其原消失之處出現於畫面中，且朝向
    鏡頭之方向往其住處之方向跑，期間曾轉頭望向畫面右上方
    後再跑回其住處，而於畫面時間00：02：11時消失於畫面中
    」等情，有該錄影光碟、本院勘驗筆錄及擷圖翻拍畫面存卷
    可查。
　⒋是觀之上開監視光碟及本院勘驗結果，可見被告陳思蓉確曾
    手持長柄掃把指向簡采聿且朝簡采聿丟擲，又依卷附之擷圖
    畫面亦可見陳思蓉係右手持長柄掃把朝前平舉，且側身向右
    前靠近簡采聿，其當係藉側身之姿勢而以該長柄掃把刺擊簡
    采聿，再參以之後簡采聿以掃把揮向陳思蓉時，陳思蓉尚需
    後退閃避，自可見其時二人之距離甚近，更可認陳思蓉持長
    柄掃把刺擊時，簡采聿之手臂確位於其所能觸及之處，嗣更
    持該長柄掃把丟擲簡采聿，其因之刺擊及丟擲至簡采聿之手
    臂處，自未與常情有違。再被告陳思蓉折斷樹幹後，於跟隨
    進入簡采聿之院子時，尚刻意將樹幹之斷面處朝上，而與持
    長條狀物體欲自上往下揮擊他人之姿態相符，且事後陳思蓉
    迅速自簡采聿之院內奔跑出來，並轉頭望向簡采聿之處，此
    時其手上已未再持有上開其所折斷之樹幹，亦有卷附之擷圖
    畫面可憑，更與傷害他人後為免遭反擊而棄置工具迅速逃離
    現場、且因懼怕他人追趕而觀察對方動態之情無違，是上開
    監視光碟內容，不惟與證人簡采聿上開證述情節相符，更與
    簡采聿於案發當日下午隨即前往就醫而提出之診斷證明書內
    容記載一致，可認證人簡采聿所證述陳思蓉手持掃把揮擊及
    丟擲其右前臂成傷，且遭陳思蓉持樹幹攻擊致受有顏面瘀挫
    傷、右小腿挫傷等情，當屬實情，陳思蓉自始即有傷害之犯
    意，更可認定無誤。
　⒌至被告陳思蓉雖辯稱係因簡采聿說要拿工具打她，為防衛己
    身因而持樹幹進入簡采聿之院子內、要簡采聿將心比心云云
    ，惟陳思蓉與簡采聿之住處緊鄰，且依上開勘驗光碟內容顯
    示簡采聿進入其院子後，陳思蓉尚獨立站立該處、後折斷樹
    幹再走進簡采聿院子之時間長達12秒，嗣陳思蓉自簡采聿院
    子奔跑出來至其返家時間僅為3秒，是若其聽聞簡采聿欲持
    工具以行傷害之舉，自可趁簡采聿走進院子時，迅速奔跑返
    家，惟竟捨此不為，反而持樹幹走向簡采聿，更有上開本院
    所認自上往下揮擊之姿態，其所辯係為防衛己身而持樹幹進
    入簡采聿之院子一節，當屬事後卸責之詞，再其所稱持樹幹
    要簡采聿將心比心，更屬無稽，均不足為採。辯護人雖另以
    陳思蓉之掃把係甩向簡采聿之左方，與簡采聿受傷的右手傷
    勢不符，且以人之意識應會碰觸遭受攻擊之部位，惟簡采聿
    於所述遭受攻擊後，畫面中皆未見此行為，反而繼續砸毀盆
    栽，故可認簡采聿應無受傷等為辯。惟觀之監視光碟及上開
    勘驗結果及擷圖畫面即可知，陳思蓉多次持掃把刺擊簡采聿
    及朝簡采聿丟擲，且於丟擲長柄掃把時係身體右側對向簡采
    聿而反手丟擲，此時簡采聿之右手垂放，而該長柄掃把係由
    簡采聿腰部之高度自簡采聿之右側橫越往左方掉落，其橫越
    之處自與簡采聿之右前臂垂放之位置相符，況在此之前陳思
    蓉更有以長柄掃把刺擊至簡采聿之手臂位置，此均足使陳思
    蓉所持之掃把傷及簡采聿之右前臂，辯護人無視於此而徒以
    陳思蓉最後丟擲掃把未丟中簡采聿，而認簡采聿手臂之傷勢
    非被告陳思蓉所造成，其此部分所辯自無足採。再以一般人
    當知手部未經清潔消毒前，手上細菌甚多，若徒手撫摸傷口
    ，可能增加細菌或病毒感染之風險，是於受有傷害之際，當
    應避免徒手觸摸傷口，簡采聿未以手觸摸傷口，自未有任何
    不符常理之處，且無從以簡采聿受傷後未碰觸遭攻擊之部位
    ，即反推其未受有傷害，況簡采聿所受之傷害非屬重傷，其
    雖稱受有短暫之暈眩，惟亦無足使其倒地不起，簡采聿遭受
    攻擊後因更形不滿而再次砸毀盆栽，亦未違常情，辯護人此
    部分所辯亦無所據，均無足為有利被告陳思蓉之認定。　
  ㈢綜上所述，被告二人上開所辯，俱不足採。本案事證明確，
    被告二人犯行堪以認定，均應依法論科。 
二、論罪科刑：
  ㈠核被告二人所為，均係犯刑法第277條第1項傷害罪，被告陳
    思蓉上開二次傷害犯行，犯意各別、行為互異，應分論併罰
    。
  ㈡爰以行為人責任為基礎，審酌陳思蓉與簡采聿為鄰居關係，
    惟因盆栽之擺放及動線等細故屢生爭執，然均不思理性處理
    ，以求和睦相處，反而率爾分別以徒手或持掃把、樹幹等之
    方式施暴，顯均未能尊重他人身體、健康權益，情緒管理及
    自我克制能力均有所不足，所為顯均應予非難；復考量被告
    二人犯後均未能坦承本案犯行，多有避重就輕情事，且迄今
    尚未達成和解或調解成立以適度填補對方所受之損害，犯罪
    所生危害並無稍減；再酌以其等犯罪之動機、手段、二人所
    受傷勢輕重程度，及簡采聿自述大學畢業、從事藝術業、家
    庭經濟狀況小康，陳思蓉自述碩士畢業、已退休、家庭經濟
    狀況小康等一切情狀，分別量處如主文所示之刑，並諭知易
    科罰金之折算標準，再就陳思蓉部分定其應執行刑，併諭知
    易科罰金之折算標準。　　
三、沒收：
　　被告陳思蓉用以刺擊簡采聿之長柄掃把1支，雖係陳思蓉所
    有且供其犯罪所用之物，然其屬日常使用之一般用品，既未
    扣案，並無證據證明其現仍存在，又非屬違禁物，縱予沒收
    或追徵之宣告，其所收之特別預防及社會防衛效果亦甚微弱
    ，沒收或追徵顯欠缺刑法上重要性，為符合比例原則並兼顧
    訴訟經濟，爰依刑法第38條之2第2項之規定，不予宣告沒收
    或追徵。
據上論斷，應依刑事訴訟法第299條第1項前段，判決如主文。
本案經檢察官陳建宇、徐銘韡提起公訴，檢察官李信龍到庭執行
職務。 
中　　華　　民　　國　　111 　年　　8 　　月　　 19　 日
                 刑事第十三庭  審判長法  官  潘怡華                             法  官  郭鍵融
                                     法  官　王兆琳
以上正本證明與原本無異。
如不服本判決應於收受判決後20日內向本院提出上訴書狀，並應
敘述具體理由。其未敘述上訴理由者，應於上訴期間屆滿後20日
內向本院補提理由書(均須按他造當事人之人數附繕本)「切勿逕
送上級法院」。 
　　　　　　　　　　　　　　　       書記官　趙芳媞
中　　華　　民　　國　　111 　年　　8　　月　　19 　　日
附錄本案論罪法條：
中華民國刑法第277條
傷害人之身體或健康者，處五年以下有期徒刑、拘役或五十萬元
以下罰金。
犯前項之罪，因而致人於死者，處無期徒刑或七年以上有期徒刑
；致重傷者，處三年以上十年以下有期徒刑。